臺灣高等法院臺南分院民事裁定
111年度家抗字第13號
抗  告  人  A01  
上列抗告人因與相對人A02間請求離婚等事件，對於中華民國111
年9月22日臺灣嘉義地方法院111年度家調字第275號所為裁定，
提起抗告，本院裁定如下： 
    主  文
原裁定廢棄。
    理  由
一、相對人於原審聲請意旨略以：抗告人與兩造未成年長女之戶
    籍均設於新北市三峽區，相對人之戶籍亦在新北市，且兩造
    及長女事實上一直共同生活在新北市鶯歌區，依家事事件法
    第52條規定，本件應由臺灣新北地方法院（下稱新北地院）
    管轄，爰聲請移轉管轄等語。
二、抗告意旨略以：兩造於民國（下同）104年7月25日結婚，婚
    後同住於新北市中和區之租屋處，嗣於105年間抗告人離職
    在家備孕，兩造搬到桃園八德居住，000年0月0日長女出生
    後，相對人提議搬遷至新北市鶯歌區，以便相對人至鄰近之
    土城區上班，故107年10月間兩造舉家搬遷至新北市鶯歌區
    國中街住處（下稱新北市住處）。兩造婚姻於108年間逐漸
    走下坡，並因房租、水電費等由何人負擔時有爭吵。111年3
    月11日晚間，兩造爆發口角，抗告人遂於同年4月8日帶長女
    一同回到嘉義娘家，直至同月15日始返回新北市住處。惟兩
    造於翌日即16日又再度發生衝突，相對人情緒失控、出手推
    抗告人，致抗告人背部受傷，長女亦因受到驚嚇而哭泣，抗
    告人隨即報警並前往醫院驗傷，院方人員依程序通報家暴事
    件（經臺灣新北地方法院核發111年度司暫家護字第489號民
    事暫時保護令在案），抗告人之父母當晚即自嘉義來到鶯歌
    ，翌日相對人及其父母返回新北市住處，相對人母親進門後
    即表示不談和、要談離，相對人並表示新北市住處為其承租
    ，限抗告人兩週內搬離，抗告人自此搬回嘉義娘家居住迄今
    ，顯見新北市住處已非兩造婚後共同住所。抗告人以民法第
    1052條第1項第3款、第2項之事由，請求裁判離婚。新北市
    住處為相對人之租屋處，相對人要求抗告人離開，該處已非
    兩造婚後共同住所地或經常共同居住地，抗告人之居住地嘉
    義市，為婚姻破綻事實發生地，即嘉義為訴之原因事實發生
    之妻之居所地，原法院自有管轄權，其裁定移送新北地院，
    顯有違誤，爰提起抗告，請求廢棄原裁定。
三、按管轄權之有無，應依原告主張之事實，按諸法律關於管轄
    之規定而為認定，與其請求之是否成立無涉。又離婚事件，
    除當事人以書面合意管轄法院外，專屬夫妻之住所地、夫妻
    經常共同居所地、訴之原因事實發生之夫或妻居所地法院管
    轄，為家事事件法第52條第1項第1款至第3款及第2項所明定
    。考其立法旨趣，係為維護公益及調查證據之便，爰以競合
    管轄之方式定之，故除當事人以書面合意管轄法院外，舉凡
    為該條第1項第1款至第3 款規定之法院，均有競合專屬管轄
    權，原告如就該事件向各該款其中任一法院起訴，自不生無
    管轄權之問題。
四、經查：抗告人以兩造之婚姻關係有民法第1052條第1項第3款
    不堪同居之虐待、第2項難以維持婚姻重大事由，訴請裁判
    離婚，並主張相對人於兩造發生衝突後，要求抗告人搬離新
    北市住處，故伊搬回嘉義娘家（嘉義市西區北港路）居住迄
    今，自亦發生兩造婚姻破綻之原因等情，是依抗告人起訴所
    主張之離婚事實，足認嘉義市為兩造婚姻發生破綻之原因事
    實之妻居所地，依家事事件法第52條第1項第3款規定，原法
    院就本件自有管轄權。至兩造婚後雖曾同住於新北市住處，
    僅足認新北市亦同為兩造離婚之訴原因事實發生地，或夫妻
    經常共同居所地，新北地院亦有管轄權，惟依上開說明，抗
    告人既已擇定向有管轄權之原法院起訴，不生無管轄權問題
    。原法院認無管轄權，裁定移送新北地院，尚有未洽。抗告
    意旨指摘原裁定不當，聲明廢棄，為有理由，爰廢棄原裁定
    ，發回原法院續為審理。
五、據上論結，本件抗告為有理由，爰裁定如主文。
中　　華　　民　　國　　111 　年　　12　　月　　13　　日
                  家事法庭      審判長法  官  吳森豐

                                      法  官  洪挺梧

                                      法  官  蔡孟珊   
上為正本係照原本作成。
不得聲明不服。
中　　華　　民　　國　　111 　年　　12　　月　　13　　日

                                      書記官  徐振玉